【裁判字號】    90,上訴,1391
【裁判日期】    900918
【裁判案由】    搶奪等
【裁判全文】
臺灣高等法院臺中分院刑事判決                  九十年度上訴字第一三九一號
    上  訴  人
    即  被  告  丙○○
右上訴人，因被告搶奪等案件，不服臺灣臺中地方法院八十九年度訴字第二七０五號
，中華民國九十年六月七日第一審判決（起訴案號：臺灣臺中地方法院檢察署八十九
年度偵字第一五九一六號、第一六六三四號，並經同署移送併辦：八十九年度偵字第
一七八一０號），提起上訴，本院判決如左：
    主  文
上訴駁回。
    事  實
一、丙○○曾於民國（下同）八十二年間，因施用毒品、違反麻醉藥品管理條例案件
    ，經法院各判處有期徒刑三年六月、七月並確定，定應執行刑為有期徒刑三年十
    月，又於八十四年間，因詐欺罪經臺灣南投地方法院判決有期徒刑六月並確定，
    接續執行，於八十三年四月二十七日入監執行，八十五年五月二十二日假釋出監
    ，八十七年七月一日縮短刑期假釋期滿執行完畢，仍不知悔改。復與彭志華（原
    審另案審理），基於共同意圖為自己不法所有，搶奪他人財物之犯意聯絡，並基
    於概括犯意，先於八十九年八月二十九日二十時三十分許，由丙○○騎乘其弟媳
    之機車搭載彭志華，在南投縣埔里鎮○○路與東榮路口，趁己○○不及防備之際
    ，由彭志華下手搶奪其皮包一個（內有現金新台幣五萬元、白金項鍊二條、黃金
    項鍊一條、金戒只五只、珍珠項鍊一條、身分証一枚及銀行存摺印章等物）後逃
    逸，得手後由丙○○分得新台幣（下同）二萬三千元，其餘財物由彭志華取得。
    丙○○二人復為方便搶奪之用，另於八十九年九月十二日凌晨四時許，在台中市
    ○○路一五五之一號前，由彭志華提供自備鑰匙一支並在旁把風，丙○○下手竊
    取戊○○所有之車牌號碼ＩＺＩ─二二五號機車一輛，得手後，丙○○即騎乘該
    機車搭載彭志華，在台中市區尋找搶奪之對象，旋於同日凌晨五時許，在台中市
    ○○路與雙十路口，見年邁之甲○○獨自一人，認有機可乘，即加以尾隨，並趁
    甲○○不及防備之際，由彭志華下車從後方以手迅速搶奪甲○○之手提袋（內有
    新台幣一萬零七十三元、高麗菜一棵、蔥一把、鑰匙一串、皮包一個等物），彭
    志華得手後因甲○○立即呼救，為路人姜泰中、劉佳坪發現，姜泰中、劉佳坪遂
    急追在後，丙○○與彭志華將機車棄置在台中市○○路二二巷內，徒步逃逸，並
    將強得之手提袋丟棄在台中市○○路與南京東路口，彭志華隨即在台中市○○○
    路○段土地公廟前，為姜泰中、劉佳坪二人逮捕，丙○○則趁隙逃逸，並扣得彭
    志華所有供行竊機車所用之鑰匙一支。
二、丙○○另行起意，共同意圖為自己不法所有之犯意，由廖久毅（經原審判決有期
    徒刑一年確定）駕駛不詳車號之小客車，二人於八十九年九月十六日二十二時五
    十分許，夜間由丙○○侵入南投縣埔里鎮○○路六十二號丁○○住處，廖久毅則
    在外把風等候，丙○○從二樓陽台爬窗戶之安全設備侵入丁○○住處，竊取各式
    手錶一百二十三支、套幣二套、銀行紀念幣四枚、金戒指五十只、金元寶二個，
    得手後藏放在南投縣魚池鄉中明村有水巷五之六二號廖久毅居住處，準備找買主
    變賣朋分，嗣因未找到適當買主，丙○○再將上開贓物移往台中市○○路七七號
    三樓之十一號居處藏放，嗣於八十九年九月二十八日十五時四十分許，為警持搜
    索票當場起出丁○○失竊之各式手錶一百二十三支、套幣二套一批，始供出上情
    ，為警查獲。
三、案經南投縣警察局埔里分局、臺中市警察局第三分局報請臺灣臺中地方法院檢察
    署檢察官偵查起訴，暨由該署檢察官移送原審併辦。
    理  由
一、訊據上訴人即被告（下稱被告）丙○○，對於右揭犯罪事實，先後於警訊、偵查
    中、原審及本院審理中供承不諱，該丁○○住處被竊盜部分，核與被害人丁○○
    指述失竊情節相符，並有贓物認領保管單一紙附卷足憑，亦有共同被告廖久毅之
    原審判決書可據，搶奪己○○甲○○並竊盜戊○○機車部分，核與被害人甲○○
    、己○○、戊○○指述被害情節相符，並據共犯即彭志華於警訊及原審，証人姜
    泰中、劉佳坪於警訊時証稱屬實，復有贓物保管收據二紙在卷可稽，被告丙○○
    上開自白核與事實相符，自堪採信。被告雖於本院辯稱搶奪部分，其於八十九年
    九月二十七日警訊時有自首之情事（參見八十九年偵字第一六六三四號卷三三頁
    ），竊盜丁○○部分，應係自首云云，但被告與彭志華於八十九年九月十二日搶
    奪甲○○財物之犯行，當場即經路人姜泰中、劉佳坪抓住共犯彭志華，彭志華並
    於警訊時供出共犯即係被告丙○○在卷（參見同上卷二三頁、三十頁），顯見警
    方查獲彭志華時已知悉共犯即係被告，嗣被告於八十九年九月二十七日被傳喚時
    雖供承該犯行，及於同年九月二十八日被查獲時供認該搶奪犯行，顯非自首，已
    甚明確。且按裁判上一罪關係之一部分犯罪，已被發覺而偵辦中，行為人雖自動
    陳述該連續犯之其他未被發覺部分之犯罪，即非自首，更無自首效力及於全部犯
    罪之問題（參照最高法院七十三年度第二次刑事庭會議決議），是被告雖坦承該
    搶奪己○○甲○○財物並竊盜戊○○機車之情事，依上所述，自無自首之情事，
    被告上開所辯，礙難採取。再者，被告係經警持搜索票當場在路上查獲，並由警
    員依搜索票所載住址查獲被害人丁○○被竊盜之部分財物之情節，有警訊卷可據
    ，依被害人於警訊所供，伊於被竊第二日即九月十七日已向埔里派出所報案，則
    該竊盜情事，已為警方所查悉而循線查獲被告，自難認被告配合警方搜索之舉動
    ，而認被告係自首，且被告於同年九月二十七日尚未被搜索查獲前，接受臺中市
    警察局第三分局訊問時，僅承認搶奪甲○○己○○財物之犯行，並未一併供出竊
    盜丁○○財物之情事，有彭志華及被告之警訊筆錄可稽（參見一六六三四號偵查
    卷三四頁背面），則被告竊盜部分之上開所辯係自首云云，亦非可採。從而，被
    告上開犯行之事証，極為明確，被告上開犯行，均堪認定。
二、核被告搶奪被害人己○○、甲○○財物部分，係犯刑法第三百二十五條第一項搶
    奪罪，竊盜被害人戊○○機車部分，係犯同法第三百二十條第一項竊盜罪，與同
    案被告廖久毅竊盜被害人丁○○財物部分，係犯同法第三百二十一條第一項第一
    款第二款之踰越安全設備於夜間侵入住宅加重竊盜罪。被告分別與彭志華（搶奪
    己○○甲○○及竊盜戊○○機車部分）、廖久毅（竊盜丁○○財物部分）間，有
    犯意聯絡及行為分擔，均為共同正犯。又被告先後二次搶奪犯行，時間緊接，所
    犯係構成要件相同之罪，顯係出於概括犯意為之，依連續犯之規定以一罪論並加
    重其刑。被告所犯第三百二十條第一項竊盜罪與刑法第三百二十五條第一項搶奪
    罪間，有方法結果之牽連關係，為牽連犯，應從一重之搶奪罪處斷。又被告所犯
    刑法第三百二十五條第一項搶奪罪、第三百二十一條第一項第一款第二款加重竊
    盜罪，犯意各別，罪名不同，應分論併罰。再者，被告曾於八十二年間，因施用
    毒品、違反麻醉藥品管理條例案件，經法院各判處有期徒刑三年六月、七月並確
    定，定應執行刑為有期徒刑三年十月，又於八十四年間，因詐欺罪經臺灣南投地
    方法院判決有期徒刑六月並確定，接續執行，於八十五年五月二十二日假釋出監
    ，八十七年七月一日縮短刑期假釋期滿之情事，有卷附臺中地方法院檢察署刑案
    資料查註記錄表及本院被告全國前案記錄表可參，其於五年內再犯本件有期徒刑
    以上之罪，均為累犯，依法加重其刑，搶奪部分依法遞加重之。原審經審理之結
    果，認被告罪證明確，因而適用刑法第二十八條、第五十六條、第三百二十條第
    一項、第三百二十一條第一項第一款第二款、第三百二十五條第一項、第五十五
    條、第四十七條、第五十一條第五款，罰金罰鍰提高標準條例第一條等規定，並
    審酌被告素行不佳，其犯罪手段、被害人所受損害程度及被告犯後態度等一切情
    狀，就被告竊盜部分，量處有期徒刑一年，就搶奪部分，量處有期徒刑一年六月
    ，且定其應執行刑為有期徒刑二年四月。並說明扣案之機車錀匙一支，係供犯罪
    所用之物，且為同案被告彭志華所有，應予宣告沒收。另扣案之鉗子三支、螺絲
    起子四支、剪刀一把、手電筒一支，雖屬被告丙○○所有，但非供本件犯罪所用
    之物（公訴人認係預備供犯罪所用之物，似有誤會），不得宣告沒收，附予敘明
    。經核其認事用法，尚無違誤，量刑亦屬允當，被告以上開理由提起上訴，並主
    張原審量刑過重云云，但依上所述，被告上開之抗辯，難以採取。且依被告之素
    行甚多，本案連續搶奪二次，猶再深夜竊盜，可見原審量刑至為適當，難謂無憑
    ，是被告之上訴為無理由，其上訴應予駁回。
據上論斷，應依刑事訴訟法第三百六十八條，判決如主文。
本案經檢察官乙○○到庭執行職務
中      華      民      國      九十    年      九      月      十八    日
                                臺灣高等法院臺中分院刑事第二庭
                                      審判長法  官  羅  禮  政
                                            法  官  陳  欣  安
                                            法  官  蔡  聰  明
右正本證明與原本無異。
竊盜部分，檢察官及被告，均不得上訴。
搶奪部分，被告及檢察官，均得上訴。
如不服本判決應於收受送達後十日內向本院提出上訴書狀，其未敘述上訴之理由者並
得於提起上訴後十日內向本院補提理由書（均須按他造當事人之人數附繕本）。
                                            書記官    瑞  芳
中      華      民      國      九十    年      九      月 二十     日
刑法第三百二十一條
犯竊盜罪而有左列情形之一者，處六月以上五年以下有期徒刑：
一、於夜間侵入住宅或有人居住之建築物、船艦或隱匿其內而犯之者。
二、毀越門扇、牆垣或其他安全設備而犯之者。
三、攜帶兇器而犯之者。
四、結夥三人以上而犯之者。
五、乘火災、水災或其他災害之際而犯之者。
六、在車站或埠頭而犯之者。
前項之未遂犯罰之。
刑法第三百二十五條：
意圖為自己或第三人不法之所有，而搶奪他人之動產者，處六月以上五年以下有期徒
刑。
因而致人於死者，處無期徒刑或七年以上有期徒刑，致重傷者，處三年以上十年以下
有期徒刑。
第一項之未遂犯罰之。
                                                                       Ａ


司法院資訊處製作；財團法人民間司法改革基金會備份。
